臺灣高等法院交通事件裁定　　　　　　　　　　　　九十一年度交抗字第八三一號
　　抗　告　人
　　即受處分人　甲○○　女　五.
右抗告人因違反道路交通管理處罰條例案件，不服臺灣板橋地方法院中華民國九十一
年九月九日所為裁定（九十一年度交聲字第一一七一號）提起抗告，本院裁定如左：
    主  文
抗告駁回。
    理  由
一、按禁止變換車道線，用以禁止行車變換車道。設於交通特別繁雜而同向具有多車
    道之橋樑、隧道、彎道、坡道、接近交岔路口或其他認為有必要之路段，並得於
    禁止變換車道處之起點路面，標繪黃色「禁止變換車道」標字。禁止變換車道線
    分雙邊禁止變換車道線及單邊禁止變換車道線兩種。雙邊禁止變換車道線，為雙
    白實線，單邊禁止變換車道線，為白實線配合白虛線，在實線一面之車輛禁止變
    換車道，在虛線一面之車輛允許變換車道，道路交通標誌標線號誌設置規則第一
    百六十七條第一項、第二項定有明文。是汽車行駛於劃設有雙白實線之道路，即
    不得任意跨越該雙白實線變換車道或行駛；又按汽車行駛於高速公路，而不遵管
    制之規定者，處汽車駕駛人新臺幣三千元以上六千元以下罰鍰，道路交通管理處
    罰條例第三十三條第一項定有明文。而汽車駕駛人駕駛汽車違反道路交通管理處
    罰條例第三十三條第一項規定者，除應依該條所規定之罰鍰處罰外，並予記違規
    點數一點，道路交通管理處罰條例第六十三條第一項第一款亦有規定。
二、原裁定略以：本件異議意旨略以：受處分人於即異議人甲○○於九十一年五月十
    一日十一時二十二分許，駕駛車號ＣＵ—五０九五號自用小客車，由新店交流道
    上國道三號高速公路，進隧道後立刻開前燈並打左燈進入中間車道，於隧道中又
    再度打左燈變換進入內側車道，且伊係在單邊虛線上變換車道，然卻遭開立罰單
    ，為此提出不服云云。惟查：(一)本件受處分人即異議人甲○○於九十一年五月十
    一日十一時二十二分許，駕駛車號ＣＵ—５○九五號自用一般小客車，在國道三
    號公路（即俗稱北二高）南向行駛，途經南下二十八‧一公里（即新店隧道內）
    之設有雙白實線處任意變換車道（由中線車道變換至內線車道），乃被行駛其後
    之內政部警政署國道公路警察局第九警察隊（下稱舉發機關）警員以受處分人違
    反道路交通管理處罰條例第三十三條第一項規定而予攔停後，掣單舉發，此有內
    政部警政署國道公路警察局公警局交字第Ｚ00000000號舉發違反道路交
    通管理事件通知單一紙附卷可稽，且異議人亦不否認其有於隧道內變換車道二次
    之行為，是異議人有於隧道內變換車道之事實，應堪認定。(二)至異議人辯稱：伊
    無在設有雙白實線之道路上變換車道，伊係在單邊虛線之道路上變換車道，故無
    任何違規可言云云。查：在隧道內為免駕駛人任意變換車道，致使交通有陷於危
    險之虞，通常在該路段上均設有雙白實線；且證人即本件舉發警員林瑞祥亦到庭
    證稱：「當時在交流道上我開警車行駛跟在異議人的車子後方，異議人每次變換
    車道時，我都有看清楚，異議人在第三次變換車道時是在南下二十八點一公里時
    ，發現異議人又變換車道，但是此路線劃有雙白線，依規定是不能變換車道，所
    以我們在隧道出道口將異議人攔下開立舉發單。」等語綦詳，是異議人有在劃有
    雙白實線之隧道內任意變換車道之事實甚為明確，其上開辯解，顯係事後卸責之
    詞，尚無可採。綜上所述，原處分機關據以援引首揭規定，予以裁處並無不當，
    本件異議為無理由，應予駁回。
三、抗告意旨略以：(一)新店交流道因距離隧道口很近，所以南下或北上隧道內車道都
    有單邊虛線的規劃，離緊急出口最近的壁上標距離單邊虛線約五十公尺左右，每
    次行駛於新店隧道都以此標的物為警示點，本人在靠近標的物之前變換車道並無
    不妥，本人確認並無違規。(二)警員稱當時警車行駛於本車後方，警車上有攝影裝
    備，則應有攝影存證，請其提示照片佐證。又本人變換車道後兩車已同時行駛在
    不同車道，當時並沒有警車響笛之狀況，我們是在安坑交流道前被攔停，因此地
    距離隧道已將近三公里，舉發警員稱在隧道口攔停告發並非事實，告發警員如有
    錄音請出示錄音帶，是在沒有證據之下，僅以告發警員的片面之詞，認定本人有
    違規事實，難以讓人心服云云。
四、本院查：原審審酌前開事證，並詳述理由，認定抗告人即受處分人之違規行為明
    確，而駁回其異議，經核並無違誤，抗告人仍僅以空言辯稱：該隧道內有單邊虛
    線的規劃，伊係在單邊虛線之道路上變換車道云云，否認違規，然均未能提出證
    明以證該新店隧道內確有單邊虛線（應即單邊禁止變換車道線）之設置，則其上
    開所辯尚難採信。又抗告人雖另以員警未能提出照片及錄音帶以玆佐證等語置辯
    ，惟查：抗告人已自承於隧道內變換二次車道，經核與員警之舉發內容相符，且
    按交通警員製單舉發違反道路交通管理處罰條例所列之違規事實，本質上為行政
    處分，係公務員基於職務上權力，依法就特定之具體事件所為具公法上效果之單
    方行政行為，基於公務員為公法上行為具有公信力之原則，該行政處分當可被推
    定為真正，其據以依法處分之事實認定亦為正確無誤，本此公信原則，乃立法者
    賦予行政機關制定違反道路交通事件統一裁罰標準及處理細則，使執勤警員得當
    機處分（如該細則第二十三條）以維護交通秩序、安全之行政目的，反之，若謂
    公務員一切行政行為均需預留證據以證其實，則國家行政勢必窒礙難行，是若無
    證據足資證明執勤員警之舉發有誤或有捏造事實違法取締之情事，則執勤警員本
    其維護交通秩序、安全職責所為之舉發，自應受到合法、正確之推定，從而本件
    執勤員警依法執行職務之舉發行為並無不當，且亦查無任何證據足資證明警察有
    捏造事實違法取締之情事，則縱執勤員警未能提出抗告人違規變換車道之照片或
    錄音帶，亦尚難執此遽認原處分機關之裁罰有何不妥。又舉發員警攔停抗告人車
    輛之地點，與本件違規行為之認定無涉，抗告人以此指摘亦不足採。綜上所述，
    抗告人之抗告為無理由，應予駁回。
五、據上論斷，應依道路交通案件處理辦法第二十六條、刑事訴訟法第四百十二條，
    裁定如主文。
中      華      民      國     九十一     年    十一    月    二十九    日
                              臺灣高等法院交通法庭
                                  審判長法  官  葉  騰  瑞
                                        法  官  莊  明  彰
                                        法  官  黃  國  忠
右正本證明與原本無異。
不得再抗告。
                                        書記官  劉  貞  達
中      華      民      國     九十一     年    十一    月    二十九    日
